臺灣高雄地方法院刑事裁定　　　　　　 95年度矚重訴字第5號
公　訴　人　臺灣高雄地方法院檢察署檢察官
被　　　告　甲○
選任辯護人　蔡鴻杰律師
　　　　　　洪耀臨律師
上列被告因銀行法等案件，經檢察官提起公訴（95年度偵字第21
492 、25329 號），本院裁定如下：
    主  文
甲○自民國玖拾陸年貳月貳拾捌日起延長羈押貳月。
聲請駁回。
    理  由
一、按刑事訴訟法第101 條之1 第1 項規定：「被告經法官訊問
    後，認為犯左列各款之罪，其嫌疑重大，有事實足認有反覆
    實施同一犯罪之虞，而有羈押之必要者，得羈押之」。又所
    謂羈押必要性，係由法院就具體個案，依職權衡酌是否有非
    予羈押顯難保全證據或難以遂行訴訟程序者為依據，法院在
    不違背通常生活經驗之定則或論理法則時，依法自有審酌認
    定之職權。
二、被告甲○因涉犯銀行法第125 條第1 項、修正前刑法第340
    條、第336 條第2 項、公平交易法第35條第2 項罪嫌，經檢
    察官提起公訴後，本院於民國95年9 月29日訊問後，認被告
    涉犯刑法第339 條、修正前刑法第340 條之罪罪嫌重大，有
    事實足認有反覆同一犯罪之虞，依刑事訴訟法第101 條之1
    第7 款規定，認有羈押被告之必要，於同日予以羈押在案，
    再經本院於95年12月20日裁定自95年12月29日起，延長羈押
    2 月。茲以羈押期間即將屆滿，經本院訊問被告及核閱卷證
    資料後，審酌如下：
  (一)本件被告有無符合刑事訴訟法第114 條不得駁回其聲請之情
    形：本院係依刑事訴訟法第101 條之1 第7 款規定予以羈押
    ，則不受刑事訴訟法第114 條第1 款所犯最重本刑須為3 年
    以下有期徒刑之限制，況刑法第339 條第1 項係屬法定刑5
    年以下有期徒刑之罪，並無刑事訴訟法第114 條第1 款所列
    不得駁回具保聲請停止羈押事由之存在。再被告並無懷胎之
    事實，亦無罹病非保外顯難痊癒者，即無刑事訴訟法第114
    條第2 款、第3 款之事由。準此，尚無刑事訴訟法第114 條
    不得駁回具保聲請之事由。
  (二)本院當初對被告執行羈押之原因有無繼續存在：
  1.被告固然否認犯行，惟其坦承確曾擔任翊凡金股份有限公司
    （翊凡金公司）名義上負責人，接受馮長壽指示處理事務，
    再佐以檢察官檢具之相關事證資料，足證被告確有經手處理
    翊凡金公司部分業務至明。再依據檢察官檢具之相關事證，
    顯示翊凡金公司對外吸金所收取之資金，除匯往大陸轉投資
    外，尚有資金流向未明，被告之陳述是否屬實及明確，確有
    待查證之必要。綜衡上情，被告確實涉有刑法第339 條、修
    正前刑法第340 條之罪嫌重大。
  2.再翊凡金公司係自91年8 月19日起即開始招攬「長泰米終身
    福利世界」會員，迄至95年8 月2 日始為警查獲，被告於此
    期間確實擔任負責人職務，且參與及經手翊凡金公司部分事
    務一節，為被告供承在卷，復核與本案卷證資料相符。又參
    酌翊凡金公司於此期間招攬之會員人數達數千人之多，且所
    收取之款項龐大，若被告之行為成立常業詐欺罪，足認其有
    反覆實施同一犯罪之事證。基此，被告所涉刑法第339 條、
    修正前刑法第340 條犯行，時間甚長，規模至鉅，亦有事實
    足認有反覆實施同一犯罪之虞，已符合刑事訴訟法第101 條
    之1 第1 項第7 款之法定羈押原因，非予羈押顯難進行追訴
    、審判、執行。
  3.有無繼續羈押被告之必要：法院對被告執行之羈押，其本質
    上係屬為保全被告使訴訟程序得以順利進行或為保全證據或
    為保全對被告刑罰之執行之目的，而對被告所實施之剝奪人
    身自由之強制處分，是對被告有無羈押之必要，當由法院以
    上述羈押之目的依職權為之目的性裁量。衡諸被告所犯之上
    開罪嫌，被害人人數多達千人之多，且收受款項甚鉅，其所
    涉詐欺行為對於社會金融秩序危害甚大，不僅使多數無辜民
    眾個人財產受侵害外，更使社會秩序之法益亦因之遭受侵害
    。審酌被告所致危害之鉅，當非個人一己之財產或家庭等法
    益受有侵害或限制所可比擬，故衡諸經驗或論理法則及比例
    原則，此均無以因具保而得以確保程序之進行，足認有繼續
    羈押被告之必要。
  4.綜上，本院前以被告所涉刑法第339 條、修正前刑法第340
    條之嫌疑重大，有事實足認為有反覆實施同一犯罪之虞對被
    告裁定羈押，核諸前揭說明，應認本院當初對被告執行羈押
    之該項原因仍繼續存在。
  (三)本院因被告羈押期限即將屆滿，認其羈押原因仍然存在，有
    繼續羈押之必要，其應自96年2 月28日起，延長羈押2 月，
    爰依刑事訴訟法第108 條第1 項、第2 項，裁定如主文第1
    項所示。
三、被告則以：其已遭翊凡金公司解除職務，現翊凡金公司已
    由其他經營者經營，被告再無參與翊凡金公司業務之機會，
    並無反覆實施同一犯罪之虞；同案被告馮長壽（已於95年
    9 月11日死亡）係翊凡金公司實際負責人，綜理公司全部事
    務，而被告與同案被告馮長壽具有事實上夫妻關係，且僅一
    段時間擔任名義上負責人，係聽從馮長壽之指示辦理事務，
    並未實際參與決策；被告與同案被告馮長壽所育2 名子女
    ，因同案被告馮長壽已歿，僅賴身為母親者之被告照養，為
    此聲請具保停止羈押等語。經查，被告之羈押原因及其必要
    性，已於前述，且此並無法因具保而消滅。是聲請人之聲請
    ，自難准許，應予駁回，爰依刑事訴訟法第220 條，裁定如
    主文第2 項所示。至被告以其育有2 名年幼子女，僅賴身為
    母親之被告照養等情，聲請具保停止羈押部分，因其所陳上
    情，容與得否具保停止羈押之要件無涉，本院尚無得據此予
    以審究，附此敘明。
中　　華　　民　　國　　96　　年　　2 　　月　　12　　日
              刑事第十五庭審判長法　官  唐照明
                                法  官  周宛瑩
                                法  官  洪乙心
以上正本證明與原本無異。
如不服本裁定，應於送達後5日內，向本院提出抗告狀。
中　　華　　民　　國　　96　　年　　2 　　月　　12　　日
                                書記官  卓榮杰
